【裁判字號】    89,判,2985
【裁判日期】    891026
【裁判案由】    免職
【裁判全文】
最  高  行  政  法  院  判  決                  八十九年度判字第二九八五號
    原      告  甲○○
    訴訟代理人  鍾年展  律師
    被      告  花蓮縣政府
    代  表  人  王慶豐
右當事人間因免職事件，原告不服公務人員保障暨培訓委員會中華民國八十八年七月
二十七日八八公審決字第○○九九號再復審決定，提起行政訴訟。本院判決如左：
    主  文
原告之訴駁回。
訴訟費用由原告負擔。
    事  實
緣原告係花蓮縣吉安鄉衛生所醫事檢驗生，因於民國八十七年三月二十日上午上班時
間酗酒侮辱長官，危及機關及人員安全，行為不檢，嚴重影響公務人員聲譽，破壞紀
律，情節重大。經被告於八十七年七月三日以（八七）府人二字第○七六八一八號令
，予以一次記二大過並先行停職。原告不服，循序提起復審、再復審，遞遭決定駁回
，遂提起行政訴訟。茲摘兩造訴辯意旨於次：
原告起訴意旨略謂：一、依公務人員考績法之專案考績記二大過免職處分，及免職處
分確定前先行停職處分，業已直接影響公務人員服公職之權利，改變公務員身分關係
，使受停職或免職處分之公務員因喪失工作而生計立即陷於困難。故懲處機關有關停
職或免職之處分，應確實認定違規事證，依照法律妥為斟酌判斷，尤其就公務人員考
績法施行細則第十四條第一項第二款一次記二大過之各目事由，如「言行不檢」「嚴
重損害政府或公務人員聲譽」「侮辱長官情節重大」「破壞紀律情節重大」等均屬不
確定法律概念，故裁量時應特別慎重，就公務員之違規事證是否確屬嚴重或情節重大
詳為斟酌。二、再復審決定書認原告違記事實：(一)原告於八十七年三月二十日上午上
班時間酗酒侮辱長官，危及機關及人員安全，行為不檢，使當日至該所接受預防注射
之民眾受到驚嚇，事經媒體報導，嚴重影響公務人員聲譽。(二)同年月日上午於所外空
地焚燒物品，危及機關及人員安全。(三)原告自七十四年至八十六年期間因於上班時間
內常酗酒滋事屢勸不改，迭經被告施以行政懲處達七次之多。總計申誡二次處分二次
、記過二次處分四次、一次記壹大過處分。認原告違反公務人員考績法第十八條、同
法施行細則第十四條第一項第二款第(五)(七)目明文規定，予以停職及免職處分，惟查：
(一)原告於八十七年二月二十日約十一時二十分左右，在辦公室確有對同事卓美榮、姜
琇綺因言詞爭執對其等稱「沒有什麼了不起」。十一時三十分許本所主任陳競華外出
返所時，原告因略有酒意，且思及陳競華主任平日即處處借機修理原告，且自陳主任
到吉安鄉衛生所任職後，縱原告工作表現認真，年年均將原告考績列為乙等，乃脫口
對主任說「沒有什麼了不起，處理事務不公」，並無對陳主任漫罵不停。況且當時陳
主任請轄區警員到場處理，管區警員確也到場了解及處理。設原告當時有侮辱長官的
言詞和動作，亦未見陳主任向警察提出告訴並請求蒐證及製作筆錄，足見原告當時並
無侮辱長官之行為。退步言之，原告當時因略有酒意，為發洩鬱悶情緒而有不當言詞
，衡情尚有可原，應不構成情節重大程度。(二)原告於同日上午十一時許，確曾於不影
響公共危險之衛生所外空地焚燒舊報紙及廢棄檯燈及裝檯燈之紙盒。原告從未承認有
燃燒醫療廢棄物，或承認處理及清運廢棄物屬於原告之職務，再復審決定認原告就此
部分之事實坦承不諱，顯與卷內證據資料不符。何況區區燃燒廢紙之行為雖屬不當，
但既末構成刑法公共危險罪章之犯罪，刑法第一百七十五條第二項放火燒毀自己所有
物，亦必須具備構成具體危險之要件，亦非情節重大之行為。再復審決定竟認為該行
為破壞紀律情節重大而構成免職事由，殊屬草率且不當。(三)原復審決定認上開原告言
行不檢行為經媒體報導，嚴重影響公務人員聲譽一節：上開事件事發後，更生日報記
者陳道生雖曾撰稿刊載於更生日報，但該報導主要係記者個人對該事件之評斷，故其
用詞不免有較為誇大。如「藉酒裝瘋，儼以惡霸姿態橫行公所，令前來看病的老弱婦
孺，孱病鄉親驚恐四逃」。且其評斷原告之行為，竟認原告構成刑法第一百七十三條
放火燒毀建築物等罪，其刑責為無期徒刑或七年以上有期徒刑之罪。認原告為現行犯
，鼓勵任何人得進行逮捕之。足見該報導與客觀事實不相符合，對被告機關之聲譽造
成何種不利影響，未見再復審決定詳為說明，故原復審決定確有違誤之處。(四)原告於
七十年二月一日任職，公務生涯歷經台東縣綠島衛生所，於七十二年五月一日商調花
蓮縣卓溪鄉衛生所，七十九年一月一日再調吉安鄉衛生所至今，工作表現與績效尚多
考績甲等，此有考績通知書多紙可稽。原告自七十四年至八十六年間，遭行政懲處達
七次之多，原告就上開違規行為業遭記過、申誡不等之行政懲處。再復審決定書竟又
執上開業經懲處之行為，連同八十七年三月二十日之違規行為，認原告一犯再犯惡行
難改，其適用法律顯有違誤。況且原告於任職期間因工作認真，亦獲多次嘉獎。若謂
原告先前違規行為在再復審決定時加以評定，則同樣原告先前獲獎之行為，是否亦應
一併加以斟酌？三、綜上所陳，原處分及復審、再復審決定確有諸多認定違誤之處，
請判決撤銷一再訴願決定及原處分等語。
被告答辯意旨略謂：原告稱其於上班酗酒緣由，係因工作單位直屬長官經年有諸多行
政處分不公，嚴重影響考績及升遷之途，以疏解不公平之心聲。按原告於訪談時稱現
職直屬長官對其不錯，且純屬係個人對長官及同仁之誤解，有訪談紀錄為證。原告酗
酒言行舉止乖戾已非始於今日，其酗酒所為過失雖迭經處以行政處分及責成直屬長官
輔導規勸，依然無法糾正改善原告之行為態樣或有所斂止。原告又稱其戮力盡忠職守
，奉公守法，因個性耿直，處理業務有認知上差異，無意中得罪上級云云，原告擔任
檢驗員工作表現每有輕忽，檢驗器材控管不良，對現職工作已達不適任程度，現職工
作表現有案可稽，決非其所稱僅係「處理業務有認知上差異」而已。且其酗酒滋事行
為累犯不改，於被告派員調查期間復滋生事端。為端正風紀，被告依公務人員考績法
第十八條規定先行辦理原告停職，再依公務人員考績法施行細則第十四條第一項第二
款第五、七目「言行不檢，致嚴重損害政府或公務人員聲譽」、「破壞紀律、情節重
大」，辦理專案考績免職，報請銓部登記有案。本案停職，所適用法規並無違誤，
原告之請求撤銷再復審決定、復審決定及原處分顯無理由，敬請依法駁回等語。
    理  由
按「年終考績結果，應自次年一月起執行；專案考績應自銓部銓審定之日起執行
。但年終考績及專案考績應予免職人員，自確定之日起執行；未確定前，得先行停職
。」「本法第十二條第一項第二款所稱專案考績一次記二大功、二大過之標準，依左
列規定．．．二、有左列情形之一者，一次記二大過．．．（五）圖謀不法利益或言
行不檢，致嚴重損害政府或公務人員聲譽者。．．．（七）挑撥離間或破壞紀律，情
節重大者。．．．」為公務人員考績法第十八條、同法施行細則第十四條第一項第二
款第（五）（七）目所明定。查，本件原告因於上班時間內常酗酒滋事屢勸不改，自
七十四年至八十六年期間迭經被告施以行政懲處達七次之多，總計申誡二次處分二次
、記過二次處分四次、一次記壹大過處分一次，後於八十七年三月二十日上午上班時
間酗酒侮辱長官，危及機關及人員安全，行為不檢，嚴重影響公務人員聲譽，破壞紀
律，情節重大，經花蓮縣衛生局八十七年三月二十六日八十七花衛人字第三四五一號
函提請予原告一次記二大過免職處分，被告遂於八十七年四月九日召開第四次考績委
員會決議：請政風室、人事室再行派員調查李員平日素行、工作能力、敬業精神、和
同事相處情形等再行開會研議，經調查詳細訪談二次後，被告復於八十七年六月十日
召開第五次考績委員會決議：原告類此案件一犯再犯，惡習難改，同意衛生局所請，
一次記二大過免職。乃於八十七年七月三日以（八七）府人二字第○七六八一八號令
一次記二大過並先行停職，原告不服，循序提起行政訴訟，主張：原告於上班時間酗
酒緣由，為工作單位直屬長官經年有諸多行政處分不公，嚴重影響職考績及升遷之途
，以疏解不平之心聲。戮力盡忠職守，奉公守法，因個性耿直，處理業務，有認知上
差異，無意中得罪上級，絕非無可理喻之人，專案考績記兩大過先行停職之處分非常
不服。況首揭法規有關「言行不檢」、「嚴重損害政府或公務人員聲譽」、「侮辱長
官情節重大」、「破壞紀律情節重大」等均屬不確定之法律概念，被告於為停職處分
時，自應慎重斟酌。本件被告據以處分之事實，均未達上開法規規定之程度，被告竟
僅參考原告七十四年至八十六年間之七次行政懲處紀錄，而未審酌該期間原告獲獎多
次之行為，逕行認定原告惡行難改，其適用法律顯有違誤云云。經查，本件原告於八
十七年三月二十日上午不假外出酗酒返所後，於所外空地焚燒物品，危及機關及人員
安全，並以言詞侮辱長官，行為不檢，嚴重影響公務人員聲譽，破壞紀律，情節重大
。依原處分卷所附花蓮縣吉安鄉衛生所八十七年度上半年度簽到（退）簿，原告於三
月二十日上午確有不假外出曠職情事，本案亦因見諸報端並經被告派員調查並訪查相
關人員，此有「花蓮縣吉安鄉衛生所檢驗員甲○○酗酒滋事案訪談報告」、花蓮縣吉
安鄉衛生所主任陳競華等多人同年五月七日訪談紀錄，及剪報影本附原處分卷可稽，
原告於同月日訪談紀錄中亦不否認上開事實。原告固稱其當日係燒毀檯燈及檯燈紙盒
云云，惟原告在復審時係稱燒毀一些檢體等醫療廢棄物，且此類事務亦均由其處理云
云。然按機關代表於再復審時之說明意旨，原告為該所醫事檢驗生，職掌該所檢驗、
防役工作，並無醫療廢棄物處理業務。復查花蓮地區已有醫療廢棄物共同處理體系，
且花蓮縣吉安鄉衛生所自八十四年四月起業已加入該處理體系，並定期有清運車進行
收集作業，此有花蓮縣醫師公會八十八年七月八日花醫會字第五七一號函及「花蓮地
區醫療廢棄物共同處理體系」廢棄物收取路線表影本附原處分卷可稽，是原告所稱，
核不足採。另查原告當日酗酒滋事，除出言侮辱該所主任陳競華外，並使當日至該所
接受預防注射之民眾受到驚嚇，嗣經媒體報導，已嚴重損害公務人員聲譽。查原告因
於上班時間內經常藉酒發洩情緒，自七十四年至八十六年間，總計行政懲處達七次之
多，且經該所主任陳競華屢勸不改，雖上開記錄不列入本件處分之原因，但卻可供綜
合研判原告違章情節是否重大，並非重複處罰。被告經綜合上述情節，爰於八十七年
六月十日召開第五次考績委員會決議認原告類此案件一犯再犯，惡習難改，乃予一次
記二大過並先行停職，揆諸首揭規定，並無不合。從而，原告所稱上級長官對原告有
異樣的觀視，經常小題大作，認事用法，屬嚴重過當云云，並未舉證以實其說，顯係
卸責之詞，核不足採。另查公務人員行政責任之有無，係以有無違反公務人員相關人
事法規作審究，並不以有無刑事責任為依據。原告固主張當日係燒毀一些不必要的廢
棄物及自己不堪使用檯燈，並經轄內派出所警員到現場處理查看無誤，及花蓮地方法
院檢察署檢察官調查並無具體事證簽結云云，惟仍無解於前述違章行為之成立，而該
當於公務人員考績法第十八條及同法施行細則第十四條第一項第二款第（五）（七）
目一次記二大過先行停職之要件。又原告於本件之前，固曾受多次獎勵，惟依公務人
員考績法第十二條第二項後段「專案考績」不得與平時考核功過相抵銷之規定，原告
提出附卷之考績通知與嘉獎記錄等證物，亦無法為有利於原告之認定。原告主張，核
無足採。揆諸首揭說明，本件被告對原告所為專案記兩大過並先行停職之處分，核無
違誤，一再復審決定遞予維持，亦無不合。原告猶執前詞，聲明撤銷，為無理由，應
予駁回。
據上論結，本件原告之訴為無理由，爰依行政訴訟法施行法第二條、行政訴訟法第九
十八條第三項前段，判決如主文。
中    華    民    國     八十九      年      十      月     二十六      日
                    最 高 行 政 法 院  第 五 庭
                                審 判 長 法  官      廖  政  雄
                                         法  官      廖  宏  明
                                         法  官      趙  永  康
                                         法  官      林  清  祥
                                         法  官      姜  仁  脩
右  正  本  證  明  與  原  本  無  異
                                         法院書記官  張  惠  美
中    華    民    國     八十九      年      十      月     三十一      日


司法院資訊處製作；財團法人民間司法改革基金會備份。
